【裁判字號】    98,抗,164
【裁判日期】    980227
【裁判案由】    聲請再審
【裁判全文】
臺灣高等法院刑事裁定                   98年度抗字第164號
抗  告  人
即  被  告  甲○○
上列抗告人因誣告案件，不服臺灣板橋地方法院中華民國98年1
月8 日裁定（原審案號：97年度聲再字第38號），提起抗告，本
院裁定如下：
    主  文
抗告駁回。
    理  由
一、按因發見確實之新證據，足認受有罪判決之人應受無罪之判
    決者得聲請再審，固為刑事訴訟法第420 條第1 項第6 款所
    明定。惟(一)前所謂「發見新證據」者，係指該證據當時已經
    存在，為法院及當事人所不及知，不及調查斟酌，至其後始
    行發見，且就證據本身形式上觀察，固不以絕對不須經過調
    查程序為條件，但必須顯然可認為足以動搖原有罪確定判決
    ，而為受判決人無罪、免訴、免刑或輕於原判決所認罪名之
    判決者為限。此受理聲請再審之最後事實審法院，應就聲請
    再審理由之所謂「新證據」，是否具備事實審判決前已經存
    在，為法院、當事人所不知，事後方行發見之「嶄新性」，
    及顯然可認足以動搖原有罪確定判決，應為無罪、免訴、免
    刑或輕於原判決罪名之「顯然性」二要件，加以審查，為判
    斷應否准予開始再審之準據（最高法院85年度台抗字第308
    號判決意旨參照）。(二)次查，此所謂「確實之新證據」者，
    係指其證據之本身在客觀上可認為真實，勿須經過調查，即
    足以動搖原判決，使受刑人得受有利之裁判者而言，若在客
    觀上就其之真實性為如何，尚欠明瞭，非經相當之調查，不
    能辨其真偽，即與確實新證據之「確實」含義不符，自難據
    為聲請再審之理由（最高法院70年度台抗字第161 號判決意
    旨參照）。(三)又若判決前已經當事人提出或聲請調查之證據
    ，經原法院捨棄不採者，即非該條款所謂發見之新證據，不
    得據為聲請再審之原因（最高法院77年度台上字第55號、78
    年度台抗字第145 號判決意旨參照）。綜上所述，刑事訴訟
    法第420 條第1 項第6 款所謂「發見新證據」者，係指該證
    據當於事實審法院判決前已經存在，為法院及當事人所不知
    及調查斟酌，而於判決事後始經發見者而言，該證據之成立
    並非在判決確定之後始成立，且該證據必須毋須經調查程序
    ，並顯然可認為確實足以動搖原確定判決，而為受判決人有
    利之判決者為限。
二、原裁定意旨略以：
  (一)聲請人前於民國（下同）97年9 月24日以上述相同之理由，
    認原審法院97年度簡上字第621 號確定判決有足生影響該判
    決之重要證據漏未審酌，而依刑事訴訟法第421 條規定向本
    院聲請再審，業經原審法院於同年10月29日以97年度聲再字
    第34號裁定駁回在案，有原審法院97年度聲再字第34號裁定
    1 件在卷可稽，復經原審調取該刑事卷宗核閱無訛。
  (二)聲請人雖於97年11月14日認本院97年度簡上字第621 號確定
    判決有前述「發現確實之新證據」之理由，改依刑事訴訟法
    第420 條第1 項第6 款規定向本院聲請再審，惟查：
  1.告訴人所使用0000000000號門號確曾於95年5 月18日早上9
    時51分打至被告所使用（02）00000000門號，並且通話31秒
    等情，有告訴人前揭門號之電話收費明細表在卷可查（見第
    25492 號偵卷第53頁），此資料既係於偵查中即已列為證據
    ，復經原確定判決所援用（見該判決書第4 頁第7 至8 行）
    ，是聲請人前提之相關證據，既為當事人所明知，且經法院
    加以調查，並於原確定判決中詳述其論斷取捨之相關過程與
    依據，準此，即不屬前述「新證據」之「嶄新性」要件。
  2.聲請人雖又提出里長證明書為證，欲證明伊公司自92年起，
    上班時間即改成早上10時30分，且伊習慣凌晨3 、4 時入睡
    ，故不可能接聽早上9 時51分打來的電話等事實。然上開證
    據所欲證明之事實，係聲請人任職公司之上班時間為上午10
    時30分之間接事實，再以該間接事實推論聲請人不可能接聽
    上午9 時51分打來的電話之事實，其公司上班時間之間接事
    實既已於事實審法院判決前存在，且為聲請人即當事人所明
    知而未提出，並非聲請人其後始行發見。況且，「聲請人任
    職公司上班時間為上午10時30分」與「聲請人不可能接聽上
    午9 時51分打來的電話」兩事實，並無必然之邏輯推理性及
    關聯性，準此，上開里長證明書亦不具有確實足以動搖原確
    定判決之「顯然性」要件。
  3.關於聲請人係於「何日」簽發並交付「隆和周股份有限公司
    所簽發、支票號碼為AT0000000 、票面金額為28萬元、付款
    人為臺灣中小企業銀行南三重分行之支票（下稱系爭支票）
    」予告訴人乙節，告訴人於95年9 月1 日、13日第1 、2 次
    警詢時均稱係「95年5 月19日」（第25492 號偵卷第8 、11
    頁），而非聲請人所稱之「95年5 月17日」，嗣於95年11月
    20日偵訊時，則已稱「95年5 月18日」（同上開卷第27頁）
    ，故聲請人前揭所言，容有誤會。且查原確定判決認定聲請
    人係於「95年5 月18日」簽發並交付系爭支票予告訴人之事
    實，業已於其判決書第3 頁倒數第2 行至第4 頁第11行詳述
    其認定之理由，並具體說明告訴人前後所言出現差異之可能
    原因，其認定事實並未違背一般經驗法則及論理法則。此項
    證據方法（按即告訴人前後所為陳述）既經原審調查後，並
    於確定判決理由內敘明其捨棄之理由，自非屬事實審法院於
    判決前不知而不及調查之新證據。
  4.聲請人雖另提出隆和周股份有限公司所簽發、票號為AT0000
    000、發票日為95年2 月23日、金額為20萬元之支票為證，
    主張告訴人在95年2 月23日以前即已知道隆和周股份有限公
    司的支票需要3 枚印鑑云云。惟查此證據，係於事實審法院
    判決前已存在，又為聲請人所明知，惟其並未提出，且原確
    定判決已詳細論述其認定告訴人收受系爭支票時確實不知該
    支票之發票人欄須蓋3 枚印章之理由（見該判決書第4 頁第
    (二)段以下），且查聲請人所提前開支票上，亦無告訴人之背
    書，自難逕認該張支票係由陳銘國於生前轉讓予告訴人之事
    實，遑論告訴人於收受系爭支票之前即已知悉道隆和周股份
    有限公司的支票需要3 枚印鑑，是以，該項證據顯然並不足
    以動搖原確定判決之認定。
  5.聲請人雖再提出91年7 月1 日票信管理新制說明資料為證，
    欲證明自該日起，遺失票據即不需再向警局報案，藉以攻訐
    原確定判決第6 頁第6 行關於「被告理應就該等遺失票據均
    報警處理，竟僅逕向銀行掛失止付票據，而沒有向警局報案
    ，亦見被告所辯容悖情理而無足取」之推論。惟由原確定判
    決理由之論述、編排順序，可知前揭推論僅屬旁論，而非主
    要之證據及理由，縱將該段省略，亦不足以影響其判決之結
    果。況聲請人所提91年7 月1 日票信管理新制說明資料，性
    質上僅屬制度之說明文件，並非刑事訴訟法上所稱書證或物
    證，自不得謂為確實之新證據，尚不得據此逕認有何聲請再
    審之事由。
  (三)綜上所述，聲請人雖指稱原確定判決有因發現確實之新證據
    ，足認受有罪判決之人應受無罪、免訴、免刑或輕於原判決
    所認罪名之判決者，而為受判決人之利益聲請再審，惟聲請
    人徒憑前詞，無非就原確定判決理由已說明或原確定判決採
    證認事職權之適法行使再行爭執，進而主張對自己有利之判
    斷，本案既無所謂發現確實新證據之情事，核與首揭聲請再
    審之要件自有未合，聲請人之再審聲請核屬無理由，應予駁
    回等語。
三、本件抗告意旨略以：原裁定所指明知而未提出之事項，因苦
    無證人證明所以未提出，遂於97年9 月21日請里長開立證明
    書，並同時以解職之員工為其證明公司之上班時間確實係在
    早上10時30分。抗告人一直認為林祥輝之說詞為說謊，進而
    提出雙方說詞矛盾之處，自應足以證明抗告人之清白。至於
    票號AT0000000 之支票是陳銘國生前告知轉給林祥輝，若林
    祥輝將支票代收是不是要背書，因此票匯入之帳號抗告人無
    法查詢，建議查明是否與票號AT0000000 匯入帳號相同，又
    另一背書人呂徐阿英字樣之筆跡與林祥輝是否相同，應予查
    明，以證明抗告人並非說謊。
四、經查：
  (一)抗告人依刑事訴訟法第420 條第l 項第6 款之規定，向原法
    院提起本件再審之聲請，惟據抗告人所提出之里長證明，抑
    或於抗告狀所提出之員工證明書等情，其所欲證明之事實，
    係抗告人任職公司之上班時間為上午10時30分之間接事實，
    再以該間接事實推論抗告人不可能接聽上午9 時51分打來之
    電話乙節，其公司上班時間之間接事實既已於事實審法院判
    決前存在，且為抗告人所明知而未提出，並於其後始行發見
    之證據，已與聲請再審應符合「顯然性」之要件不符。至於
    抗告人提出之其他理由，是否屬實，仍須經過調查始得辨其
    真偽，非顯然足以動搖原判決，而可對聲請人為更有利之判
    決，殊與上開「確實性」之要件不合，且上開爭執之事項，
    亦係聲請人於原確定判決調查、審理時即已明知之事，當無
    事後始經發現之可言，亦與「嶄新性」之意義不符，難認合
    於刑事訟法第420 條第1 項第6 款聲請再審之理由。
  (二)綜上所述，原裁定認抗告人本次再審之聲請，無非就原確定
    判決理由已說明或原確定判決採證認事職權之適法行使再行
    爭執，進而主張對自己有利之判斷，本案既無所謂發現確實
    新證據之情事，自不合聲請再審之要件，因而駁回抗告人之
    聲請，其認事用法，並無不當。抗告意旨執此指摘原裁定不
    當，為無理由，應予駁回。
據上論斷，應依刑事訴訟法第412 條，裁定如主文。
中    華    民    國    98    年    2     月    27    日
                  刑事第十四庭  審判長法  官  陳志洋
                                      法  官  謝靜恒
                                      法  官  謝靜慧
以上正本證明與原本無異。
不得再抗告。
                                      書記官  陳泰寧
中    華    民    國    98    年    3     月    4     日


司法院資訊處製作；財團法人民間司法改革基金會備份。
